【裁判字號】    97,毒抗,144
【裁判日期】    971118
【裁判案由】    聲請觀察勒戒
【裁判全文】
臺灣高等法院高雄分院刑事裁定         97年度毒抗字第144號
抗  告  人
即  聲請人  臺灣高雄地方法院檢察署檢察官
被      告  甲○○
                    號
上列抗告人因被告施用毒品聲請觀察、勒戒案件，不服臺灣高雄
地方法院中華民國97年10月24日裁定（97年度審毒聲字第1263號
），提起抗告，本院裁定如下：
    主  文
抗告駁回。
    理  由
一、聲請人向原審聲請意旨以：被告甲○○於民國（下同）92年
    2 月4 日施用第二級毒品安非他命，為警同日查獲之事實，
    有扣案安非他命及尿液檢驗報告附卷可稽，爰依毒品危害防
    制條例第20條第1 項及觀察勒戒處分執行條例第3 條第1 項
    、第2 項規定，爰聲請裁定將被告送勒戒處所觀察、勒戒云
    云。
二、按施用第一、二級毒品為犯罪行為，毒品危害防制條例第10
    條定有處罰明文。故施用第一、二級毒品者，依前揭規定本
    應科以刑罰。惟基於刑事政策，對合於一定條件之施用者，
    則依同條例第20條、第23條之規定，施以觀察、勒戒及強制
    戒治之保安處分。又毒品危害防制條例於92年7 月9 日修正
    公布，自93年1 月9 日施行，其中第20條、第23條將施用毒
    品之刑事處遇程序，區分為「初犯」及「5 年內再犯」、「
    5 年後再犯」。依其立法理由之說明：「初犯」，經觀察、
    勒戒或強制戒治後，應為不起訴處分或不付審理之裁定；經
    觀察、勒戒或強制戒治執行完畢釋放後，「5 年內再犯」者
    ，因其再犯率甚高，原實施之觀察、勒戒及強制戒治既已無
    法收其實效，爰依法追訴或裁定交付審理。至於經觀察、勒
    戒或強制戒治執行完畢釋放後，「5 年後再犯」者，前所實
    施之觀察、勒戒或強制戒治已足以遮斷其施用毒品之毒癮，
    為期自新及協助其斷除毒癮，仍適用「初犯」規定，先經觀
    察、勒戒或強制戒治之程序。從而依修正後之規定，僅限於
    「初犯」及「5 年後再犯」2 種情形，始應先經觀察、勒戒
    或強制戒治程序。倘被告於5 年內已再犯，經依法追訴處罰
    ，縱其第3 次（或第3 次以上）再度施用毒品之時間，在初
    犯經觀察、勒戒或強制戒治執行完畢釋放5 年以後，惟其已
    不合於「5 年後再犯」之規定，且因其已於「5 年內再犯」
    ，顯見其再犯率甚高，原實施觀察、勒戒或強制戒治，已無
    法收其實效，即應依該條例第10條處罰。至於第3 次（或第
    3 次以上）施用毒品之時間，是否宜有期間限制？以多久為
    適宜？則分屬刑事政策、專門醫學之範圍，非審判機關所能
    決定，有待循立法途徑解決（最高法院95年度第7 次刑事庭
    會議及97年度第5 次刑事庭會議決議、96年度台非字第119
    號、97年度台非字第404 、405 號等判決可資參照。）經查
    ，被告前於87年因施用毒品案件，經法院裁定令入勒戒處所
    施以觀察、勒戒後，認有繼續施用毒品之傾向，再裁定令入
    戒治處所施以強制戒治，再經法院裁定停止戒治、撤銷停止
    戒治，嗣於89年4 月2 日強制戒治執行期滿，其又於93年間
    再犯施用毒品案件等情，此有臺灣高等法院被告前案紀錄表
    在卷可參，並經原審依職權調取本院93年度毒聲字第766 號
    及93年度毒聲字第984 號卷核閱無訛。是被告於初犯強制戒
    治執行完畢後，5 年內已再犯上開施用毒品案件，雖本件再
    度施用毒品之時間，在其初犯經強制戒治執行完畢5年 之後
    ，惟依前開說明，聲請人自應逕行起訴，方屬適法。從而，
    聲請人依毒品危害防制條例第20條第1 項、觀察勒戒處分執
    行條例第3 條第1 項所為上開聲請，並無理由。原審執上開
    見解，駁回聲請人之聲請，核無不合。聲請抗告，以被告自
    89 年4月2 日強制戒治執行完畢後5 年內並未再犯為理由，
    而指摘原裁定不當，然徵諸卷附台灣高等法院被告前案紀錄
    表，被告確有於93年間再施用第一級毒品，經原審法院先後
    以93年度毒聲字第766 號裁定應送勒戒處所觀察、勒戒，及
    以93年度毒聲字第984 號裁定令入戒治處所施以強制戒治之
    事實，是抗告意旨所陳被告5 年內未再犯之理由，按與實情
    不符，其抗告非有理，應予駁回。
三、據上論結，應依刑事訴訟法第412條，裁定如主文。
中    華    民    國    97    年    11    月    18    日
                  刑事第四庭    審判長法  官  蕭權閔
                                      法  官  吳進寶
                                      法  官  陳吉雄
以上正本證明與原本無異。
本件裁定不得再抗告。
中    華    民    國    97    年    11    月    19    日
                                      書記官  郭蘭蕙
                                                      Ｆ


司法院資訊處製作；財團法人民間司法改革基金會備份。
